【裁判字號】    88,上,97
【裁判日期】    890202
【裁判案由】    損害賠償
【裁判全文】
臺灣高等法院花蓮分院民事判決  八十八年度上字第九七號
    上  訴  人  台灣省台東農田水利會
    法定代理人  甲○○
    訴訟代理人  蘇建榮律師
    被上 訴 人  宏裕營造有限公司
    法定代理人  乙○○
    訴訟代理人  楊筠團
右當事人台灣省台東農田水利會與宏裕營造有限公司間損害賠償事件，上訴人對於臺
灣臺東地方法院八十六年度訴字第二００中華民國八十八年五月十八日號第一審判決
，提起上訴，本院判決如左：
    主    文
上訴駁回。
第二審訴訟費用由上訴人負擔。
    事    實
甲、上訴人方面：
  一聲明：(一)被上訴人應給付上訴人新台幣( 下同 )一百四十五萬一千四百元，及自
    起訴狀繕本送達翌日起至清償日止，按年息百分之五計算之利息。(二)第一、二審
    訴訟費用由被上訴人負擔。
  二陳述：除與第一審判決記載相同者，予以引用外，補稱：(一)系爭工程之壩址遭沖
    刷淘空，在工程測設時水位太深確實不容易預知，唯在發現時已由上訴人及時另
    編列預算，亦由被上訴人承包施作補救，並於八十四年六月七日施工，於八十四
    年六月十五日完成，同時期系爭工程實際施工進度亦達百分之九十四．三０（預
    定進度為八０．四三），僅剩少部分鋼版未封，由此可知，壩址遭沖刷淘空實際
    上並未影響系爭工程施工，且距八十四年七月三十日第一次受災時間尚有一個半
    月，若承包商即被上訴人積極施工，僅餘之百分之五．七，應不致受此災害。(二)
    被上訴人自承迄同年六月三十日施工進度已達百分之九十九，則僅餘之百分之一
    之施工進度，距第一次受災，亦有一個月之期間，被上訴人未繼續施工，終致該
    工程不能完工。(三)系爭工程受災後，因屢催承包商即被上訴人修復未果，眼見災
    情逐漸擴大，上訴人不得不另籌財源編列預算招商施工，其中增作部分乃因工區
    經歷數次洪水沖刷後，其地形地貌均已產生極大改變，依系爭工程原設計方式予
    以修復顯已不符實際需要，而不得不作更妥善之因應措施（以今觀之，災後修復
    設計部分已達保護效果）。(四)總而言之，本工程遭受災害，其主要原因並非如原
    判決所言，因原壩址遭沖刷淘空，無法施工，致影響被上訴人之施工進度，事實
    上承包商有充足之時間依契約規定繼續施工完成，竟未於八十四年六月十五日至
    八十四年七月三十日前將僅剩餘之百分之五．七之施工進度之鋼版焊接完成，厥
    為遭受連續二次洪水沖刷致災之主要原因，且與補作之填實壩基施工部分，初無
    任何之關聯。(五)依工程契約第十七條及附件之施工補充說明四六之1.4.5.項，本
    工程乙方（即被告）應投營造保險，無論任何理由，若工程延期，乙方應立即向
    保險公司辦理續保，若逾期未辦理續保完妥，任何災害所造成之一切損失均由乙
    方負責賠償。被上訴人雖依約投保該保險，惟在保險期間屆滿時工程尚未完工，
    被上訴人竟未依約向保險公司續保，致工程出險無法申請理賠，因之本案工程之
    損失依上述規定即應由被上訴人負責，乃無可疑。
  三證據：援用在原審提出之證據。
乙、被上訴人方面：
  一聲明：請求判決如主文所示。
  二陳述：除與第一審判決記載相同者，予以引用外，補稱：系爭工程「原壩基在水
    中早被淘空」為原設計在修復前未曾顧及查覺，而此部份若未填實則其上層系爭
    工程相關構造物無法施工，亦為上訴人所承認之不爭事實（此空填實施工前後約
    延誤系爭工程十天的時間），否則系爭工程應可在八十四年六月下旬竣工，奈何
    從六月十六日起至月底因上游山區降雨溪水暴漲，其間被上訴人仍盡力克服惡劣
    環境勉強施工，不然那有半個月時間施工進度三．七百分比總進度已達到百分之
    九十九之理，此有上訴人監工日報為證，由此可證明填實「淘空壩基」而延誤系
    爭工程進展、進而導致溪水暴漲乃至最後颱風來擊，所造成災害有絕對因果關係
    ，此責任理應歸責於上訴人當初失察未顧及應負擔危險所致損害責任。
  三證據：除援用在原審提出之證據外，提出台灣省台東農田水利會卑南上圳水災修
    復工程監工日誌。
    理    由
一本件上訴人主張被上訴人於八十四年三月二十九日向其承攬卑南上圳進水口災害修
  復工程，內容包括1.護坦修復：三０公尺2.二十噸雙Ｕ塊：一一０塊3.副壩修復：
  二三．五公尺，工程總價四百三十二萬元，完工期限八十四年七月十八日，被上訴
  人並繳交工程履約保證金四十三萬二千元及工程差額保證金二百五十一萬九千元。
  嗣上開工程施工期間因遭受颱風豪雨所帶來之溪水沖刷雙Ｕ塊全部沉沒，副壩部分
  嚴重損害，依工程契約第十七條前段及附件之施工補充說明四六之4.5.，任何天然
  或人為之災害所造成之一切損失均由乙方（即被上訴人）負責賠償。詎經一再函請
  被上訴人限期修復，均推託不理，上訴人不得已另行招商發包完成修復工程，所需
  費用計三、０八一、四八０元（雙Ｕ塊：一、五四一、九八０元，副壩部分：一、
  五三九、五００元），以應付被上訴人工程尾款四四九、六八０元及被上訴人所交
  付履約及工程差額保證金一、一八０、四００元抵充後，尚不足一、四五一、四０
  ０元，被上訴人就上訴人修復工程之損失，應負損害賠償責任云云。被上訴人則以
  本件工程係在卑南上圳溪流中興建欄砂水壩，為防水壩之混凝土遭水流溪石沖刷擊
  毀，工程設計在其上覆蓋鋼鈑包裹，預定工期自八十四年三月二十九日起至八十四
  年七月十八日止。殊料於施工進行中，嚇然查悉水壩之壩址在水流中之部分早被滔
  空，形成中空狀態，為原設計所未顧及。在此一滔空部分未填實之前，工程根本無
  從進行，為此上訴人乃就「填實壩基」一節，重新另案辦理施工，其間復有因溪水
  暴漲無法施工以致本工程因而拖延，而於八十四年七月三十日、八十四年八月三十
  日連續遭「蓋瑞」、「肯特」颱風侵襲而沖毀，此一工程之延誤，應歸責於上訴人
  設計之疏失所致，自不得請求賠償再行發包之損害及扣被上訴人之履約保證金及工
  程尾款等語置辯。
二上訴人主張被上訴人於八十四年三月二十九日向上訴人承攬卑南上圳進水口災害修
  復工程，完工期限為八十四年七月十八日。嗣上開工程施工期間因遭受颱風豪雨所
  帶來之溪水沖刷雙Ｕ塊全部沈沒，副壩部分嚴重損害，依工程契約第十七條前段及
  附件之施工補充說明四六之4.5.，任何天然或人為之災害所造成之一切損失均由被
  上訴人負責賠償之事實，業據提出工程契約書為證，固為被上訴人不爭執。惟被上
  訴人抗辯：工程延誤致遭颱風造成溪水沖刷雙Ｕ塊全部沈沒，副壩部分嚴重損害，
  係因水壩之壩址在水流中之部分早被滔空，形成中空狀態，在此一滔空部分未填實
  之前，工程根本無從進行，為此上訴人乃就「填實壩基」一節，重新另案辦理施工
  ，以致本工程因而拖延，嗣填實壩基後即積極趕工，其間尚多次因洪水暴漲無法施
  工，但經趕工結果至八十四年七月廿三日就全部Ｕ塊、三０００Ｍ工程，已完成二
  七二Ｍ（百分之九十九），適又下雨溪水上漲無法施工土堤破裂，復遇蓋瑞、肯特
  颱風、天雨不斷、漲水不退，無法施工，致溪水沖涮雙Ｕ板全部沉沒，副壩受損，
  苟非上訴人設計疏失未發現壩底滔空，妨礙工程之進行，依被上訴人已施工進度超
  前必能按契約提前完工，故被上訴人應不負賠償之責等語。經提出監工日誌（見卷
  內證物袋）資為證據，為上訴人所否認，應堪信為真實。經查，本件工程施工期間
  自八十四年三月二十九日起至同年七月十八日止，在上述期間內，被上訴人發現水
  壩之壩址在水流中之部分早被滔空，形成中空狀態，而此滔空部分屬壩體底層混凝
  土之一部分，若未予填實，則其上層之相關構造物無法繼續施工，且原設計混凝土
  數量與實際有誤差，為此上訴人乃就「填實壩基」一節，重新另案辦理施工之事實
  ，有台灣省台東農田水利會八十七年六月二十二日八七東農水工字第一一六八０號
  函及工程契約書在卷可參，足證本件工程係因上訴人之工程設計與事實有誤差，導
  致被上訴人無法繼續施工並按時完工，致遭颱風侵襲，造成雙Ｕ塊全部沉沒，副壩
  部分嚴重損害，上訴人主張依工程契約第十七條前段及附件之施工補充說明四六之
  4.5.之約定，由被上訴人負損害賠償責任，自不足採。原審因認上訴人之訴，為無
  理由，而為上訴人敗訴之判決，經核並無不合，上訴人求為廢棄改判，為無理由，
  應予駁回。
四據上論結，本件上訴為無理由，依民事訴訟法第七十八條，判決如主文。
中      華      民      國    八十九    年      二      月      二      日
                              審判長法官  謝  志  揚
                                    法官  闕  銘  富
                                    法官  蔡  俊  有
右為正本係照原本作成。
如對本判決上訴，須於判決送達後二十日內向本院提出上訴狀，其未表明上訴理由者
，應於上訴後二十日內向本院提出上訴理由書。
                              法院書記官  吳  家  瑩
中      華      民      國    八十九    年      二      月      二      日


司法院資訊處製作；財團法人民間司法改革基金會備份。
